【裁判字號】    97,交聲,37
【裁判日期】    970617
【裁判案由】    違反道路交通管理處罰條例聲明異議
【裁判全文】
臺灣新竹地方法院交通事件裁定          97年度交聲字第37號
原處分機關  交通部公路總局新竹區監理所
異  議  人  甲○○
即受處分人
上列異議人即受處分人因違反道路交通管理處罰條例案件，對於
交通部公路總局新竹區監理所民國96年12月31日竹監自字第裁50
-Z00000000號違反道路交通管理事件裁決處分聲明異議，本院裁
定如下：
    主  文
原處分撤銷。
甲○○不罰。
    理  由
一、按交通法庭認為聲明異議有理由或聲明異議雖無理由而原處
    分不當或違法者，應以裁定將原處分經聲明異議部分撤銷，
    並自為裁定，道路交通案件處理辦法第20條前段定有明文。
    又法院受理交通事件，準用刑事訴訟法之規定，道路交通管
    理處罰條例第89條前段定有明文，參諸最高法院76年度臺上
    字第4986號判例意旨所示：「認定犯罪事實所憑之證據，雖
    不以直接證據為限，間接證據亦包括在內，然而無論直接證
    據或間接證據，其為訴訟上之證明，須於通常一般之人均不
    致有所懷疑，而得確信其為真實之程度者，始得據為有罪之
    認定，倘其證明尚未達到此一程度，而有合理之懷疑存在而
    無從使事實審法院得有罪之確信時，即應由法院為諭知被告
    無罪之判決」，法院於審理行為人違反道路交通管理處罰條
    例案件，當踐行完畢調查證據之程序後，為事實之認定時，
    如就原處分機關所認定之行為人違規之事實仍有合理之訴訟
    上懷疑，而無法確信行為人確有該當於道路交通管理處罰條
    例各該處罰條文之構成要件事實者，即應依訴訟上之待證事
    實「倘有懷疑，則從被告之利益作解釋」之證據法則，為有
    利於受處分人之認定，合先敘明。
二、本件原處分機關交通部公路總局新竹區監理所，以異議人甲
    ○○駕駛車牌號碼W3－2385號自用小客車，於96年11月11日
    下午2 時20分許，行經國道一號北上90.8公里處時，行駛匝
    道路肩，經國道公路警察局第二警察隊楊梅分隊員警乙○○
    當場攔停，以異議人有違反道路交通管理處罰條例第33條第
    1 項第9 款規定之事實掣單舉發。嗣異議人不服，於應到案
    日期（96年11月26日）前向原處分機關提出申訴，原處分機
    關函請舉發單位調查結果，仍認異議人有行駛高速公路違規
    使用路肩之行為，原處分機關乃於96年12月31日依道路交通
    管理處罰條例第33條第1 項第9 款及違反道路交通管理事件
    統一裁罰基準表等規定，裁處異議人罰鍰新臺幣4 千元，並
    記違規點數1 點。
三、異議人聲明異議意旨略以：舉發員警係於指揮異議人於路肩
    停車後始行拍照，且未提供異議人於匝道紅綠燈停車線前行
    駛路肩之照片，爰請求撤銷原處分等語。
四、訊據異議人否認曾於上開時、地有何未依規定行駛路肩之行
    為，辯稱係經警員指示後方停放於路肩云云。經查：
（一）按加速車道，係指設於匝道與主線車道之間，專供汽車由
      匝道駛入主線車道前加速之車道；匝道，係指交流道中為
      加減速車道及主線車道與其他道路間之連接部分；路肩，
      係指設於車道之外側，路面邊線與護欄或邊溝間之部分，
      高速公路及快速公路交通管制規則第2 條第9 、13、16款
      分別定有明文。
（二）證人即舉發本件違規事實之警員乙○○雖到庭證述：「我
      們當時巡邏過高速公路北上竹北入口匝道，發現異議人的
      車號W3－2385號的車行駛右側路肩，我們當時有拍攝錄影
      。」，然經本院當庭勘驗錄影內容，並未見異議人所駕駛
      之上開車輛行駛於路肩，僅見異議人所駕車輛行駛於加速
      車道上。證人乙○○固陳稱，異議人從其他車輛（影片內
      藍色大客車）右側切過去，他在超越的過程有違規行駛一
      小段路肩，因異議人車速快，來不及拍攝等語，然查，竹
      北交流道匝道為雙線車道，可並行2 輛車輛，於匝道交通
      號誌後調整車序進入加速車道。依錄影內容觀之，舉發員
      警開始錄影之時，異議人所駕駛之車牌號碼W3－2385號自
      用小客車應係位在影片中藍色大客車之右側，藍色大客車
      右後方尚有一紅色自用小客車，應係跟隨在異議人所駕駛
      車牌號碼W3－2385號自用小客車之後方，該紅色自用小客
      車其後亦直線駛入藍色大客車之右側，而異議人所駕駛之
      車牌號碼W3－2385號自用小客車於錄影畫面中出現時已行
      駛於加速車道上，未見有何行駛於車道之外側，路面邊線
      與護欄間之行駛路肩之行為，至於異議人駕駛上開車輛於
      藍色大客車之右側時，是否有行駛於路肩之行為？因舉發
      員警認定異議人有違規行為時係位於竹北交流道之主線車
      道上，離匝道及加速車道尚有相當距離，且依錄影畫面，
      主線車道與匝道間隔有安全島，其上長有雜草，遮擋住車
      輪以下部分，亦無法目視路面情形，而藍色大客車之右側
      情形則完全為該藍色大客車之車身所遮擋，是異議人於上
      開時、地是否有行駛高速公路違規使用路肩之行為，已非
      無可疑。
（三）綜合上開事證，本院認定本件異議人是否果有上開違規事
      實，尚有疑義，非無可能因現現員警眼誤致舉發錯誤，依
      首揭說明，即應為異議人有利之認定。故原處分機關依道
      路交通管理處罰條例第33條第1項第9款及違反道路交通管
      理事件統一裁罰標準及處理細則等規定，於96年12月31日
      以竹監自字第裁50-Z00000000號裁處異議人罰鍰4,000 元
      ，並記違規點數1 點，尚有未洽，本件異議人異議為有理
      由。
五、綜上所述，應將原處分撤銷，爰併為異議人不罰之諭知。
六、據上論斷，應依道路交通案件處理辦法第20條前段，裁定如
    主文。
中    華    民    國    97    年    6     月    17    日
                  交通法庭  法  官  李毓華
以上正本證明與原本無異。
如不服本裁定，應於裁定送達後5日內向本院提出抗告狀。
中    華    民    國    97    年    6     月    17    日
                            書記官  陳美利


司法院資訊處製作；財團法人民間司法改革基金會備份。
